【裁判字號】    95,上更(一),100
【裁判日期】    950621
【裁判案由】    違反槍砲彈藥刀械管制條例等
【裁判全文】
臺灣高等法院臺中分院刑事判決     95年度上更(一)字第100號
上  訴  人
即  被  告  己○○
上  訴  人
即  被  告  戊○○
共      同
選任辯護人  張慶宗律師
            張志新律師
上列上訴人因違反槍砲彈藥刀械管制條例等案件，不服臺灣台中
地方法院90年度訴字第1502號中華民國91年10月21日第一審判決
（起訴案號：臺灣台中地方法院檢察署90年度偵字第7814號），
提起上訴，判決後經最高法院發回更審，本院判決如下：
    主      文
原判決關於己○○、戊○○部分，除己○○被訴聚眾賭博（已判
處無罪確定）部分外，其餘均撤銷。
己○○未經許可，持有可發射子彈具有殺傷力之改造手槍，累犯
，處有期徒刑壹年肆月，併科罰金新臺幣陸拾萬元，罰金如易服
勞役，以罰金總額與陸個月之日數比例折算，扣案之改造手槍壹
支（槍枝管制編號0000000000號，含彈匣壹個）、子彈玖顆均沒
收；又共同犯私行拘禁罪，累犯，處有期徒刑捌月，扣案之鋤頭
柄參支沒收。應執行有期徒刑壹年拾月，併科罰金新臺幣陸拾萬
元，罰金如易服勞役，以罰金總額與陸個月之日數比例折算，扣
案之改造手槍壹支（槍枝管制編號0000000000號，含彈匣壹個）
、子彈玖顆、鋤頭柄參支均沒收。
戊○○未經許可，共同持有可發射子彈具有殺傷力之改造手槍，
處有期徒刑壹年，併科罰金新臺幣拾萬元，罰金如易服勞役，以
銀元佰元即新臺幣玖佰元折算壹日，扣案之改造手槍壹支（槍
枝管制編號0000000000號，含彈匣壹個）、子彈玖顆、鋤頭柄參
支均沒收。
    事      實
一、己○○曾於民國85年間因違反槍砲彈藥刀械管制條例案件，
    經台灣台中地方法院判處有期徒刑四月確定，於86年1月10
    日易科罰金執行完畢，猶不知悔改，其於86年間某日，在臺
    中縣豐原市○○○路一九四號住處，收受友人「林孟賢」（
    姓名不詳）所交付之可發射子彈具有殺傷力之仿ＢＥＲＥＴ
    ＴＡ廠93Ｒ型自動手槍之改造手槍一支（含彈匣一個）及制
    式子彈九顆後，即未經許可而同時無故持有上開具有殺傷力
    之槍、彈，並將之放置於前開住處。
二、丙○○因己○○於88年間積欠其五十萬元未還，互起爭執。
    90年4月25日晚9時許，辛○○、庚○○、黃獻漳三人先至台
    中縣豐原市○○○路一九四號住處，見己○○在家，即打電
    話通知丙○○前來向己○○追討債務。己○○與在場之戊○○、楊昌偉等人共同基於私行拘禁之犯意聯絡，由楊昌偉（
    已經本院依共同剝奪行動自由罪判處罪刑確定）依己○○指
    示將電動鐵門關起來後，己○○再揚稱大家均不可離開，己○○並上前摸索丙○○、庚○○、辛○○、黃獻彰四人身體
    是否攜帶器械，再指示戊○○取出上開內裝制式子彈九顆之
    改造手槍一支，作為私行拘禁丙○○等人之用，戊○○乃未
    經許可，與己○○基於共同持有之犯意，取出上開槍彈後交
    予己○○，廖瑞彰再持上開槍彈押住庚○○、辛○○、黃獻
    彰三人至後面小客廳，己○○並先拿槍托毆打辛○○後腦，
    另手持鋤頭柄，戊○○亦拿鋤頭柄、楊昌偉則持高爾夫球桿
    、鋤頭柄共同毆打庚○○、辛○○、黃獻彰三人，致辛○○
    身體受頭部及背部多處瘀腫之傷害、庚○○身體受頭部瘀腫
    、四肢及軀幹多處挫傷（傷害部份均未據告訴）。己○○並
    單獨對辛○○以加害生命、身體之事恫稱：「你是要試我是
    公的或母的，看我敢不敢開你」等語，其間己○○並將上開
    槍彈交由戊○○持有以押住丙○○，之後戊○○再將槍彈交
    予己○○，適有警察接獲報案到場，而在外面敲門，己○○
    、戊○○、楊昌偉拒不開門，由楊昌偉將地上血跡擦乾，並
    將庚○○、辛○○、黃獻彰等人帶到二樓，從二樓帶至隔壁
    相連之ＫＴＶ的房間內等候，約30分鐘後，即90年4月25日
    晚10時許，始讓該三人離去，丙○○則被帶往地下室，後經
    警方再度前來察看，在場之丙○○未做何說明隨即離去，己○○、戊○○及楊昌偉私行拘禁丙○○等人，約一小時左右
    。嗣經警持搜索票於90年4月30日20時45分許，在豐原市○○○路一九○號四樓陽台（該址與同路192、194號係屬相通
    ），扣得己○○所持有上開可發射子彈具殺傷力之改造手槍
    一支、彈匣一個內有子彈九顆，再於同路號地下室查獲己○○所有供毆打辛○○等人所用之鋤頭柄三支。
三、案經台中縣警察局暨台中縣警察局豐原分局報請台灣台中地
    方法院檢察署檢察官偵查起訴。
    理      由
壹、上訴人即被告己○○、戊○○未於言詞辯論期日到場，己○○於本院準備程序時，承認持有上開搶彈，惟辯稱；沒欠丙○○錢，那天丙○○帶三個人來，電動鐵捲門是楊昌偉按下
    來的。那天與對方互毆，雙方都有受傷。警察到場，丙○○
    說沒什麼事，伊認沒有什麼所以也沒說，警察就走了云云。
    於本院前審辯稱：伊未剝奪丙○○、庚○○、辛○○、黃獻
    彰行動自由或恐嚇，當晚丙○○等人至少八人去我家，丙○○說我欠五十萬元，我說我沒有欠錢，後不小心摸到丙○○
    一個手下的衣服，對方說我摸什麼，就動手打我與父親，戊○○拿鋤頭柄，和楊昌偉拿高爾夫球桿與對方打起來，我就
    把槍彈取出來嚇止對方不要動，我一手持槍，左手拿鋤頭柄
    打對方不知何人，後來警察來了，只看到丙○○及我、我母
    親，其他人都去樓上躲起來，警察說剛剛是否有鬥毆，我和
    丙○○都說沒有事，然後警察就走了，然後其他人就一起走
    了云云；上訴人即被告戊○○於本院準備程序辯稱：伊會去
    房屋後面，是因為與對方三人打起來，打到後面去。伊與那
    三個人不認識，己○○的槍不是伊交給他的云云。於本院前
    審辯稱：未持有扣案槍彈，亦未剝奪丙○○、庚○○、辛○○、黃獻彰之自由，90年4月25日是對方來了七、八人，我
    下樓過不到二分鐘，不知原因就打起來，過一下警察就來了
    ，對方的人躲到二樓，警察走了，對方的人就走了云云。
貳、認定被告己○○、戊○○犯罪所憑之證據：
(一)、被告己○○、戊○○之自白。
(二)、辛○○於90年5月9日偵查中之證詞（未具結）。
(三)、丙○○於90年5月9日偵查中之證詞（未具結）；90年7月23
    日原審法院之證詞；92年1月6日本院前審之證詞。
(四)、庚○○於92年3月17日本院前審所為證詞。
(五)、扣案改造玩具手槍一支（槍枝管制編號0000000000）、制式
    子彈九顆、內政部警政署刑事警察局90年5月9日刑鑑字第59
    427號鑑驗通知書附卷可憑。
(六)、辛○○、庚○○署立豐原醫院診斷証明書二紙。
參、認定被告己○○、戊○○犯罪之理由：
(一)、被告己○○於原審審理及本院前審及本院調查時，對持有上
    開槍彈之犯行坦承不諱（見原審卷第13頁反面、本院上訴字
    卷第52頁、本院卷第27頁），並有扣案之改造手槍一支及制
    式子彈九顆可證。上開槍彈經送鑑定結果，送鑑制式子槍一
    枝（槍枝管制編號0000000000）、子彈九顆，實係由ＢＥＲ
    ＥＴＴＡ廠93Ｒ型自動手槍製造之玩具手槍（塑膠槍身、金
    屬槍管及滑套），將槍管車通改造而成之改造玩具手槍，機
    械性能良好，可供擊發子彈使用，認具殺傷力；送鑑制式子
    彈九顆，認均係口徑九ＭＭ制式子彈等語，有內政部警政署
    刑事警察局90年5月9日刑鑑字第59427號鑑驗通知書附卷可
    憑（見90年度偵字第7814號偵查卷第182頁），是被告己○○未經許可，持有上開具有殺傷力槍彈之犯行，可以認定。
(二)、證人即被害人辛○○於90年5月9日檢察官偵訊時證稱：我
    和庚○○、丁○○先到己○○家，丙○○有事找己○○，幾
    分鐘後，丙○○也來了。丙○○說他要處理的事情我們三人
    不了解，叫我們先離開。而己○○就叫小弟將鐵門拉下來，
    不讓我們離開。鐵門鎖起來，後門也鎖起來。己○○說大家
    均不要離開，上前摸我的身體，己○○以為我們有帶東西要
    去討債，後便依序四人均被他搜身。我說我又沒有怎麼樣，
    己○○自他弟（指被告戊○○）手中接一支槍過來，比著我
    們說我們四人要怎麼樣，後押我們三人進入他家後面的小客
    廳，將我們三人押進去後一陣亂打。己○○先拿槍打我左後
    腦。我們三人在裡面被打的很慘，三人均倒在地上無法走路
    。：：：己○○用台語說你是要試我是公的或母的，看我敢
    不敢開你。外面剛好有警察來敲門，他不開門。：：：戊○○是自他腰際將槍拿出來，當日他是穿寬黑色Ｔ恤，槍放在
    裡面腰際，自腰際拔槍出來給己○○等語（見同上偵查卷第
    12 3、124頁，上開證詞未具結）。證人即被害人丙○○
    於90年5月9日檢察官偵訊時證稱：我是後來才到，我與他們
    三人（指辛○○、庚○○、黃獻彰三人）說你們可以回去，
    但己○○叫小弟將鐵門拉下來，並說我叫他們來幹什麼，他
    將門關起來是用電動門遙控，關起來後，我說你是要將他們
    關起來不讓他們走是什麼意思，接下來己○○搜我的身體，
    在鐵門關下來時，他便自他弟那邊拿手槍出來，叫他們三人
    進去客廳，他們進去後，我看到己○○拿手槍槍托打辛○○
    後腦，己○○將手槍交給他弟出來押住我，叫我不要動，是
    拿槍指著我。他們在裡面打他們三人，不久己○○出來，他
    弟便將槍交給己○○押住我，他弟再進去裡面打他們三人，
    己○○出來問我何事，我說二年前向我借五十萬，你有買新
    車何時還錢：：：，而一陣子警察有來，我要將電動門打開
    但己○○衝過來用搶指著我，又用遙控將電動門關下來，：
    ：：，後警察有來地下室，叫我拿身分證給他看，當時我只
    有跟他二個小弟在。後來警察看完便離開。後他小弟就帶我
    到一樓讓我離開。會報警是朋友劉志宏打電話進來，問我要
    不要報警，我說是，劉志宏就去報警。第一次警察來他們不
    開門，警察以為沒人在家，便離開等語（見上開偵查卷第12
    5、126頁）。嗣於90年7月23日原審審理時亦證稱：辛○○
    經過看到己○○在家，因為雄男欠我五十萬元，己○○欠雄
    男五十萬元，我一個人進到己○○家，辛○○、庚○○、丁○○在那裡，是辛○○打電話叫我過去的，己○○請辛○○
    等三人進屋去坐，我進去時他們三人要離開，己○○不肯他
    們離開，˙˙˙他們把鐵門拉下來，己○○從戊○○那邊身
    上拿出壹把槍用槍柄打辛○○、庚○○的頭，都是己○○打
    的，後來我看到戊○○拿鋤頭柄打庚○○、辛○○二人頭、
    腳；當場很混亂，我站在客廳桌子旁邊，沒有人打我，戊○○拿槍指著我，叫我不要動，然後己○○他們把辛○○（筆
    錄誤繕為丙○○）帶到裡面那一間，所以裡面怎麼打我不知
    道，後來警察就來敲門。己○○把我被帶到地下室，警察來
    時是己○○媽媽開門的，警察來七、八人，警察叫我將身分
    證拿出來，我有將身分證拿出來，警察看過身分證後就離開
    了，己○○也叫我離開，我離開後去找辛○○˙˙（問：當
    時你的行動自由有無受到控制？）警察來之前戊○○拿槍指
    著我，本來槍在己○○手上，後來他們趕辛○○進去時，將
    槍交給戊○○，戊○○就跑出來用槍壓著我叫我不要動等語
    （見原審卷第39、40頁）。證人即被害人庚○○於92年3
    月17日本院前審調查時亦指稱：有聽過丙○○講過己○○有
    向他借錢的事。丙○○叫我去他家看他有無在家，如有在家
    ，丙○○要去要欠款。去有碰到己○○，後來丙○○有過來
    ，他們就講事情起爭執，後來己○○就拿槍出來，槍從哪裡
    來的不知道，把我們四人全部叫到他家後面去，就打我們，
    最後警察有來，來幾次不知道，後來我和另二人離開，丙○○沒有與我們一起離開˙˙。己○○拿鋤頭柄打傷我。（問
    ：當時除你之外尚有何人受傷？）阿忠（指辛○○）也被他
    們打傷。（問：當時你們去時有無帶刀槍等？）不可能的事
    。（問：當時被告有無拉下鐵門？）有。（問：何時拉下鐵
    門？）己○○拿槍出來時我們要走他們才關門的。（問：後
    來丙○○到時有無帶其他人去？）只有他一個人進來。（問
    ：當時是否你們先動手打人，他們才拿槍出來制止？）不是
    ，是己○○先拿槍出來才打我們，我們沒有還手因他們有槍
    等詞（見本院上訴卷第75頁以下）。），互核證人即被害人
    辛○○、丙○○、庚○○等人上開所證訴被害情節大致相符
    。依上開證人辛○○、丙○○之證詞，可以認定扣案之改造
    玩具手槍及子彈，是於鐵門拉下時，戊○○自其身上取出交
    給己○○，己○○使用搶托打辛○○、庚○○。己○○再交
    給戊○○押住丙○○，己○○則毆打辛○○等三人；後來戊○○再將改造手槍交給己○○押丙○○等事實。依上開己○○、戊○○就改造手槍取出、相互交付之事實經過，可明確
    認定己○○、戊○○二人對持扣案改造玩具手槍、子彈犯本
    案剝奪行動自由罪之犯行，有犯意聯絡，且有行為分擔。另
    因被告戊○○否認有持有扣案手槍、子彈之犯行；己○○亦
    僅承認扣案之改造手槍、子彈是其個人持有云云。因此並無
    積極證據證明，在犯本案之前，扣案之手槍及子彈是被告二
    人所共同持有，併此敘明。因無法認定扣案之改造手槍子彈
    是被告二人以前共同持有，而是被告己○○一人所單獨持有
    ，因此於犯本案時，被告戊○○始持有扣案之改造手槍子彈
    ，自應認係受己○○之交待而取出，並與己○○共同持有。
(三)、另被告己○○於警訊時，對被告戊○○有限制丙○○等人之
    行動自由之事供稱在卷（見同上偵查卷第17頁），且其於警
    偵訊及原審羈押訊問時，對自己在場持槍嚇止丙○○等人一
    節亦不否認（見同前偵查卷第103頁反面、原審聲羈卷第3頁
    ）；另被告戊○○於警訊時，對被告己○○確有持扣案槍支
    控制丙○○等人之事（見同上偵查卷25、148頁），於偵訊
    中對被告己○○當時有持槍，並對辛○○搜身之事亦均不否
    認（見上開偵查卷第102、148頁反面、164頁）；被告己○○、戊○○於原審審理時，對於當場與丙○○等人發生鬥毆
    之事亦不否認，被告己○○並自承當時有持槍及拿鋤頭柄打
    人等情（見原審卷第14頁），而辛○○確因之受有頭部及背
    部多處瘀腫之傷害；庚○○受有頭部瘀腫、四肢及軀幹多處
    挫傷瘀傷之傷害，亦有行政院衛生署豐原醫院出具之診斷證
    明書在卷足憑（見同上偵查卷第79、80頁），足認被害人丙○○、辛○○、庚○○之上開指述，與事實相符，可以採信
    。
(四)、警方確實曾有到場之事，亦為被告己○○、戊○○供承在卷
    ，而被告己○○當時並未向警方求援，且當時警方到場入內
    後，僅見丙○○、己○○、己○○之母在場等情，亦為被告
    己○○所不否認，倘如被告己○○所言，當晚未有剝奪丙○○等人行動自由，而係被害人丙○○等人先出手攻擊云云，
    則被告己○○於自己家中，遇被害人丙○○等人前來挑釁而
    被打，既有警力到場，被告己○○竟未向警方求援，顯與常
    情有違？又倘係被害人丙○○等人人多勢眾，並主動前來挑
    釁，何以竟未準備任何武器而徒手與被告等人打架，且其後
    僅丙○○單身一人至地下室，而同行之人竟至二樓，又當晚
    卻係被害人庚○○、辛○○二人遭毆打成傷，而未見被告己○○、戊○○、楊昌偉有受傷就醫？益徵應以被害人丙○○
    、辛○○、潘志聖等人上開所述，與事實相符，可以採信。
(五)、綜上事證及說明，被告己○○、戊○○二人上開犯行，事證
    明確，可以認定。被告等聲請傳訊證人丙○○、庚○○、A4
    、A5、A6，因本件事證已有明，認無必要，併此敘明。
肆、對被告有利之證據不採之理由：
(一)、被告己○○辯稱；沒欠丙○○錢，那天丙○○帶三個人來，
    電動鐵捲門是楊昌偉按下來的。那天與對方互毆，雙方都有
    受傷。警察到場，丙○○說沒什麼事，伊認沒有什麼所以也
    沒說，警察就走了云云。於本院前審辯稱：伊未剝奪丙○○
    、庚○○、辛○○、黃獻彰行動自由或恐嚇，當晚丙○○等
    人至少八人去我家，丙○○說我欠五十萬元，我說我沒有欠
    錢，後不小心摸到丙○○一個手下的衣服，對方說我摸什麼
    ，就動手打我與父親，戊○○拿鋤頭柄，和楊昌偉拿高爾夫
    球桿與對方打起來，我就把槍彈取出來嚇止對方不要動，我
    一手持槍，左手拿鋤頭柄打對方不知何人，後來警察來了，
    只看到丙○○及我、我母親，其他人都去樓上躲起來，警察
    說剛剛是否有鬥毆，我和丙○○都說沒有事，然後警察就走
    了，然後其他人就一起走了云云。查被告等剝奪丙○○等四
    人行動自由等犯行，事證明確，已如上述。且如係丙○○等
    人前往挑釁，既有警察到來，何不向警方反應，是己○○上
    開辯詞不能採信。
(二)、被告戊○○於本院準備程序辯稱：伊會去房屋後面，是因為
    與對方三人打起來，打到後面去。伊與那三個人不認識，己○○的槍不是伊交給他的云云。於本院前審辯稱：未持有扣
    案槍彈，亦未剝奪丙○○、庚○○、辛○○、黃獻彰之自由
    ，90年4月25日是對方來了七、八人，我下樓過不到二分鐘
    ，不知原因就打起來，過一下警察就來了，對方的人躲到二
    樓，警察走了，對方的人就走了云云。查被告戊○○、己○○共同持有改造手槍、子彈罪及剝奪丙○○等人行動自由犯
    行，事證已明確。上開扣案之手槍如何由戊○○身上取出交
    給己○○等事由，已經辛○○、丙○○證述無訛。戊○○上
    開辯詞，與事實不符，不能採信。共犯己○○一再供稱：本
    案扣案之改造手槍及子彈，不是戊○○拿給伊的云云。於本
    院準備程序時供稱是動手後，伊才從桌子抽屜拿出云云，亦
    與事實不符，不能採信。
(三)、現場證人即被告己○○之父廖正雄證稱當時經過，其證述：
    當時是對方的人沒有要離開云云，惟被告楊昌偉既先將鐵門
    拉下，雙方才發生打架之事，丙○○等人如何離去？且證人
    廖正雄僅言及打架情形，對被告己○○當場有無持有槍彈乙
    節，則證稱：沒有看到云云（以上見同上偵查卷第161頁背
    面、第162頁、原審卷第79、80頁），顯見證人廖正雄上開
    所述，無非係迴護被告之詞，與事實不符，不足憑採；另本
    院前審選任辯護人固曾提出90年4月25日錄影帶之翻拍相片
    ，以資證明當時外面有七、八人，係辛○○等人前往挑釁，
    被告等為了自衛始拉下鐵門云云，惟此不僅為被害人辛○○
    等人所堅決否認，且與前揭所述及相關事證不合，另依該翻
    拍相片既未能看出在場之男子係何人，及於走入門口之動作
    外，亦未有其他動作足資證明有何挑釁之行為，自尚難遽為
    有利於被告等人之佐證。
伍、關於證據能力之說明：
(一)、辯護人爭執稱：丙○○、辛○○及秘密證人A1、A2、A3、A4
    、A5、A6於警、偵訊之不利被告之指述，為審判外之陳述，
    且未經對質詰問，不具證據能力。證人辛○○於92年3月3日
    到庭證稱：是事後聽丙○○講對方有拿槍，我受傷以前沒有
    看到對方有拿槍，並未看到己○○請戊○○拿槍出來控制我
    們。在警訊及偵訊之陳述是因前往地檢署開庭前，丙○○開
    車戴庚○○、我，在車上丙○○、庚○○他們這樣陳述，開
    庭才這樣講的等語，則辛○○所為供述，係傳聞而來，不具
    證據能力云云。
(二)、關於丙○○、辛○○及秘密證人A1、A2、A3、A4、A5、A6於
    警訊中之證詞，辯護人爭執上開證詞為傳聞證據，無證據能
    力，爰不予採酌各該證詞。
(三)、按被告以外之人於偵查中向檢察官所為之陳述，除顯有不可
    信之情況者外，得為證據，刑事訴訟法第159條之1第2項定
    有明文。本條所謂被告以外之人於偵查中向檢察官所為之陳
    述，係以經具結後所為之證詞為限，如於檢察官面前未經具
    結所為陳述，即無上開檢察官面前陳述傳聞例外之適用。但
    刑事訴訟法第159條之2規定：「被告以外之人於檢察事務官
    、司法警察官或司法警察調查中所為之陳述，與審判中不符
    時，其先前之陳述具有較可信之特別情況，且為證明犯罪事
    實存否所必要者，得為證據。」以被告以外之人於警察面前
    所為陳述，如具備先後證述不一、特信性、必要性等要件時
    ，即例外的具有證據能力。則被告以外之人在較警察更具客
    觀性之檢察官面前，未經具結所為陳述，如具有上開先後證
    述不一、特信性、必要性等要件時，自應認有證據能力。而
    所謂先後證述不一，並不以證詞內容完全相反為必要。先後
    所為供述雖未完全相反，但如於警詢或未具結之檢察官面前
    所為證詞，較審判中詳細，如不以前之較詳盡之審判外陳述
    之證詞為證據，將導致不同之結論，亦應認先後證述不符，
    如該前之審判外陳述有特信性與必要性，則亦應有證據能力
    。又特信性之判斷，可依作成陳述時，外部的附帶清況。亦
    可依陳述內容本身加以推知。所謂「外部的附帶狀況」，如
    在法庭陳述時，是在暴力犯人、骨肉親屬、上司或恩人面前
    作出的；或在警察官、檢察官面前陳述時記憶清楚，而在法
    院陳述時，記憶淡薄。所謂「陳述內容本身」，如前之陳述
    不利於陳述人自己或與法庭之陳述比較，前之陳述條理清楚
    更符合客觀情況。本案辛○○於90年5月9日偵查中檢察官面
    前所為未經具結之證詞，與本院92年3月3日前審及本院95年
    6月7日所為證詞，有不一致之情形。而辛○○於本院前審證
    稱於偵查中所為證述，是聽庚○○、丙○○講的，伊頭受傷
    ，不清楚、忘了云云。於本院亦證稱大致為相同之證述。惟
    查，辛○○係遭己○○以扣案之改造手槍打傷，已據丙○○
    證述明確。再依辛○○當時受傷情形，僅為頭部及背部瘀腫
    ，並無住院觀察，足認辛○○當時並無意識不清之情形。而
    辛○○是遭己○○持扣案改造手槍毆打之被害人，辛○○並
    不是在群毆混亂之情形下被打，辛○○不可能未看見案發經
    過情形。本院斟酌辛○○先後陳述之外部附帶狀況及陳述之
    內容，認要辛○○於偵查中所為之陳述，有可信之特別狀況
    ，並為認定犯罪所必要，有證據能力。另證人丙○○於90年
    5 月9日偵查中未經具結所為之陳述，較於原審法院90年7月
    23 日所為證詞，更詳盡。審酌其於偵查中為陳述時，離案
    發時較近，記憶清楚，且較具條理更符合客觀情況，應認亦
    具可信之特別狀況；且為認定犯罪所必要，亦應認具有證據
    能力。被告辯護人爭執證人辛○○、丙○○於偵查中未經具
    結之證詞，無證據能力，並不足採。原審法院調查時，被害
    人丙○○改稱：當時很混亂，不知槍是何人拿出來的云云；
    被害人黃獻彰供稱：當時很混亂，伊沒有看到有人拿槍云云
    ，被害人辛○○改稱：伊係事後聽聞丙○○、庚○○二人之
    供述，戊○○有從腰際拔槍出來云云，然觀渠等上開供述，
    或與其等上開證詞不同，顯均為事後迴護被告等人之詞，均
    不足採信。
伍、論罪及科刑：
一、94年1月26日修正前槍砲彈藥刀械管制條例第11條第4項原規
    定：未經許可，持有、寄藏或意圖販賣而陳列第一項所列槍
    砲（即可發射子彈具有殺傷力之各式槍砲）者，處一年以上
    七年以下有期徒刑，併科罰金新台幣七百萬元以下。94年1
    月26日修正時，本條之罪刑經刪除併入第8條。依新修正公
    布之槍砲彈藥刀械管制條例第8條第4項規定，其法定刑為三
    年以上十年以下有期徒刑，併科罰新台幣七百萬元。比較新
    舊法刑度，以舊法對被告有利，應依刑法第2條第1項規定，
    適用舊法規定。
二、被告己○○、戊○○二人與楊昌偉將被害人丙○○、辛○○
    、庚○○、黃獻彰等人私行拘禁，核被告二人所為，均係犯
    刑法第302條第1項之私行拘禁罪。又被告己○○、戊○○二
    人各持有上開槍彈之犯行，核其等所為，均係犯修正前槍砲
    彈藥刀械管制條例第11條第4項之未經許可，持有可發射子
    彈具有殺傷力之改造手槍罪、同條例第12條第4項之未經許
    可，持有子彈罪。又按刑法第302條第1項、第304條第1項及
    第305條之罪，均係以人之自由為其保護之法益。而刑法第
    302 條第1項之罪所稱之非法方法，已包括強暴、脅迫或恐
    嚇等一切不法手段在內。因之，如剝奪他人行動自由行為繼
    續中，再對被害人施加恐嚇，或以恐嚇之手段迫使被害人行
    無義務之事；則其恐嚇之行為，仍屬於非法方法剝奪行動自
    由之部分行為，應僅論以刑法第302條第1項之罪，無另成立
    同法第304條或第305條之罪之餘地（參最高法院89年度台上
    字第780號判決）。被告己○○等人所實施之私行拘禁行為
    ，已達剝奪被害人等之行動自由，揆諸上開判決意旨說明，
    被告己○○於上開非法妨害被害人等人行動自由期間，雖另
    對被害人辛○○單獨恫稱：「你是要試我是公的或母的，看
    我敢不敢開你」等語，其所為，應屬非法剝奪行動自由之部
    分行為，亦不再論以刑法第305條恐嚇罪。被告己○○、戊○○與楊昌偉三人就私行拘禁犯行部分，具有犯意聯絡及行
    為分擔，均為共同正犯。被告二人以一行為，同時非法剝奪
    被害人丙○○等人之行動自自由，乃一行為同時觸犯數罪名
    ，為想像競合犯，應從一重處斷。又被告戊○○係因與己○○共同意圖供涉犯該妨害自由之犯行，始持有上列槍、彈，
    則被告戊○○未經許可無故持有上開槍、彈部分之犯行，與
    己○○有共同犯意聯絡及行為分擔，為共同正犯。但己○○
    前之單獨持有行為，與被告戊○○無涉。被告己○○、戊○○二人各所犯之持有改造手槍及持有子彈二罪，係一行為觸
    犯數罪名，為想像競合犯，應各依刑法第55條規定從一重之
    持有改造手槍罪處斷。另如上所述，被告戊○○於為犯私行
    拘禁罪，，始持有改造槍彈，其所為上開二犯行間，具有方
    法、結果之牽連關係，為牽連犯，應從一重論以持有改造手
    槍罪論處。再被告己○○前於85年間因槍砲彈藥刀械管制條
    例案件，經台灣台中地方法院判處有期徒刑四月確定，於86
    年1月10日易科罰金執行完畢，有臺灣臺中地方法院檢察署
    刑案資料查註紀錄表在卷可按，其於有期徒刑執行完畢後五
    年內，再犯本件有期徒刑以上之罪，為累犯，應依刑法第47
    條規定加重其刑。被告己○○先起意持有改造手槍及子彈後
    ，始於持有槍彈已逾二年之行為繼續中，另行起意私行拘禁
    他人，並取出前開槍彈以遂其犯行，是其所涉犯持有改造手
    槍罪、剝奪他人行動自由罪間，犯意各別，行為互殊，應予
    分論併罰。
三、原審以本案事證明確，對被告等人上開犯行予以論罪科刑，
    固非無見。然(一)、原審對被告等以一行為，同時非法剝奪被
    害人丙○○等人之犯行，未論以想像競合犯，從一重處斷；
    且認被告己○○單獨恐嚇辛○○之行為，仍另論以恐嚇罪，
    並認與其所犯之妨害自由罪，二罪間具有方法、結果牽連關
    係，論以牽連犯，均有不當。(二)、又扣案之被告己○○所有
    鋤頭柄三支，係供被告等施以毆打剝奪被害人丙○○等人之
    行動自由，係供犯罪所用之物，原審卻未併予宣告沒收之，
    亦有未當。(三)、槍砲彈藥刀械管制條例已於94年1月26日修
    正公布，原審法院未及比較適用，亦有未洽。被告等上訴意
    旨猶執陳詞，分別否認上開犯行，雖均不足採，然原審判決
    既有上開可議之處，自應由本院予以撤銷改判。爰審酌被告
    己○○、戊○○等人年輕氣盛；持有槍彈之數量為改造手槍
    一支、子彈九顆；被告己○○持有槍彈期間長達數年，被告
    戊○○係一時持有，期間未逾一日；被告二人與他人言語不
    合，即強行以暴力私行拘禁被害人。又受剝奪行動自由之人
    數有四人，限制行動自由之時間等一切情狀，各量處如主文
    所示之刑，並對被告己○○、戊○○諭知罰金易服勞役之折
    算標準，對被告己○○定其應執行之刑，與諭知罰金易服勞
    役之折算標準。另被告己○○、戊○○二人持有槍彈犯行後
    ，槍砲彈藥刀械管制條例已刪除原同條例第19條關於犯同條
    例第11條之罪經判處有期徒刑者，應於刑之執行完畢或赦免
    後，令入勞動場所強制工作之保安處分規定，並於90年11月
    14日公布施行，同年月16日生效，雖被告己○○、戊○○二
    人犯罪係在修法之前，惟依刑法第2條第2項保安處分適用裁
    判時之法律之規定，修正前槍砲彈藥刀械管制條例第19條之
    規定，即無再適用餘地，併此敘明。扣案之改造手槍一支（
    槍枝管制編號0000000000號，含彈匣一個）及子彈九顆，係
    被告己○○、戊○○持有之違禁物，爰依刑法第38條第1項
    第1款宣告沒收；另扣案之鋤頭柄三支，係被告等施以毆打
    強暴方法私行拘禁被害人丙○○等人，供犯罪所用之物，且
    屬共犯被告己○○所有，業據其供明在卷，亦應併依法宣告
    收之。
陸、不另為無罪諭知部分：
一、公訴意旨另略以：被告己○○與被告戊○○及另不詳姓名之
    成年男子五人共同基於犯意聯絡，於88年7月16日18時許，
    在臺中縣豐原市○○路街上，上開被告己○○等七人強押乙○○至廂型車內，再載至臺中縣豐原市○○里○鄰○○○路
    一九四號被告己○○住處，並由該批不詳姓名者將乙○○圍
    坐於中間，而剝奪乙○○之行動自由；被告己○○並稱王木
    煉所積欠之賭債四百八十萬元需由乙○○負責，乙○○則回
    答其並未欠錢如何負責，被告己○○即以加害生命、身體、
    自由之語，對乙○○揚稱：「如不還款，會對你不利，且不
    會讓你離開：：：」等語，使乙○○心生畏懼而答應籌錢，
    並願先典當所使用之自小客車以償還部份款項，被告己○○
    等人始同意乙○○於同日晚間22時許離去，共計乙○○遭剝
    奪行動自由約三、四小時，後乙○○於隔日即將典當自小客
    車所得之八十萬元交予被告己○○，並自金融機構提領四百
    萬元交予被告己○○。因認被告己○○、戊○○涉犯刑法第
    302條第1項剝奪他人行動自由罪嫌云云。按犯罪事實應依證
    據認定之，無證據不得推定其犯罪事實。訊據被告己○○、
    戊○○二人均堅決否認有剝奪乙○○行動自由之犯行，被告
    己○○另亦堅決否認有恐嚇犯行。被告己○○、戊○○均辯
    稱：88年7月16日那天沒有遇到乙○○等語，被告己○○並
    辯稱：乙○○也沒有拿四百八十萬元給我等語。
二、經查：
(一)、公訴人所指被告己○○、戊○○此部分之犯行，雖據證人乙○○於偵訊及原審審理時證述在卷，惟證人乙○○於偵訊及
    原審對遭被告己○○恐嚇之內容先後供述不一，其先於偵訊
    供稱：己○○說我如不還，則會對我不利，他們也不讓我離
    開云云（見上開偵查卷第165頁），於原審則指稱：己○○
    說王木煉的賭債要我還，如不還就打死我云云（見原審卷第
    112、113頁），前後所述不一，已難依渠前後不一之證詞，
    遽為被告己○○確有恐嚇犯行之認定。
(二)、又證人乙○○於偵訊先證稱：隔天拿八十萬元還他，後來去
    銀行陸續領了四百萬元還他云云（見同上偵查卷第165頁）
    ，於原審則證稱：隔天我就去典當車子，得款七、八十萬，
    都交給己○○；另外從金融機構提五十至一百萬元左右交給
    己○○，錢都是在7月17日、18日給他；向臺中商業銀行戶
    名廖妙莉（即乙○○之妻）或臺中九信戶名廖賴妙莉之帳戶
    提款云云（見原審卷第112、113頁），是依證人乙○○之偵
    訊及原審所述，先後就交付款項數額有三百萬元之差距；且
    經原審函調證人乙○○所指稱提款之上開金融機構廖妙莉帳
    戶，其中廖妙莉於臺中市第九信用合作社（即現合作金庫銀
    行東山分行）之活期儲蓄存款帳戶，於88年7月16日至7月25
    日並無提款紀錄，僅於88年7月26、28日，各有四萬元、一
    萬元之零星提款，另臺中商業銀行北太平分行於88年7月間
    亦無任何存提明細資料，另臺中商業銀行豐原分行於88年7
    月19日有四十萬元之現金提款紀錄，於88年7月29日有四十
    萬元之現金提款紀錄等情，有合作金庫銀行東山分行函、臺
    中商業銀行總行函文所附之存提明細表可佐，是證人乙○○
    於88年7月17至20日自銀行廖妙莉帳戶提領金額為四十萬元
    ，與其於偵訊所述陸續領了四百萬元交給己○○，及於原審
    所述領了五十至一百萬元交給被告己○○，均有所不符。
(三)、另本件倘係王木煉所積欠之賭債，證人乙○○非債務人，亦
    非保證人，原即無清償王木煉賭債之義務，且王木煉積欠之
    賭債高達四百八十萬元，金額非小，倘乙○○遭剝奪行動自
    由而釋回後，其行動自由已未獲限制，竟未向警方報案，反
    典當車子、自銀行提款而籌款逾百萬元交予己○○，亦與一
    般常情有違。
(四)、是證人乙○○上開所述，顯有上開重大瑕疵，已難採信，復
    查無其他積極證據足資證明，此部分應認罪嫌不足，原應為
    無罪之諭知，惟因公訴人認此部分與被告己○○、戊○○前
    開剝奪他人行動自由犯行，遭論罪科刑部分具有連續犯裁判
    上一罪關係，自均不另為無罪之諭知。
柒、被告己○○、戊○○經合法傳喚，無正當理由不到庭，爰不
    待其陳述逕行判決。
捌、據上論斷，應依刑事訴訟法第369條第1項前段、第371條、
    第364條、第299條第1項前段，條正前槍砲彈藥刀械管制條
    例第11條第4項、槍砲彈藥刀械管制條例第12條第4項，刑法
    第11條前段、第2條第1項但書、第28條、第302條第1項、第
    55條、第47條、第51條第5款、第42條第2項、第3項、第38
    條第1項第1款、第2款，罰金罰鍰提高標準條例第1條前段、
    第2條判決如主文。
本案經檢察官甲○○到庭執行職務。
中    華    民    國    95    年    6    月     21    日
               刑事第九庭  審判長法  官  陳  筱  珮
                                 法  官  康  應  龍
                                 法  官  趙  春  碧
上列正本證明與原本無異。
如不服本判決應於收受送達後十日內向本院提出上訴書狀，其未
敘述上訴之理由者並得於提起上訴後十日內向本院補提理由書（
均須按他造當事人之人數附繕本）。
                                 書記官  胡  美  娟
中    華    民    國    95    年    6     月    23    日
附錄論罪科刑法條：
刑法第302條第1項：
私行拘禁或以其他非法方法，剝奪人之行動自由者，處五年以下
有期徒刑、拘役或三百元以下罰金。
修正前槍砲彈藥刀械管制條例第11條第4項：
未經許可，持有、寄藏或意圖販賣而陳列第一項所列槍砲者，處
一年以上七年以下有期徒刑，併科新臺幣七百萬元以下罰金。
槍砲彈藥刀械管制條例第12條第4項：
未經許可，持有、寄藏或意圖販賣而陳列子彈者，處五年以下有
期徒刑，併科新台幣三百萬元以下罰金。
                                                      Ｆ


司法院資訊處製作；財團法人民間司法改革基金會備份。
